臺灣高雄地方法院刑事判決　　　　　　　96年度訴字第3404號
公　訴　人　臺灣高雄地方法院檢察署檢察官
被　　　告　甲○○
上列被告因違反毒品危害防制條例案件，經檢察官提起公訴（96
年度毒偵字第6850號），本院合議庭裁定由受命法官獨任進行簡
式審判程序，茲判決如下：
    主  文
甲○○施用第一級毒品，累犯，處有期徒刑拾月，減為有期徒刑
伍月，如易科罰金，以新台幣壹仟元折算壹日。
    事  實
一、甲○○前於民國87年間，因施用毒品案件，經本院以87年度
    毒聲字第615 號裁定送觀察、勒戒後，因認有繼續施用毒品
    之傾向，再經本院以87年度毒聲字第1473號裁定送強制戒治
    ，嗣因無繼續執行強制戒治之必要，經本院以92年度毒聲字
    第4296號裁定停止戒治，惟因復有撤銷停止戒治之原因，再
    經本院以88年度毒聲字第3388號裁定撤銷停止戒治，再施以
    戒治，嗣於89年9 月3 日強制戒治執行完畢，並經臺灣高雄
    地方法院檢察署檢察官於同年月15日以89年度戒毒偵字第10
    00號為不起訴處分確定；繼於前開強制戒治執行完畢後5 年
    內，復基於施用第一級毒品海洛因之概括犯意，自91年2 月
    28日起至同年9 月8 日止，連續施用第一級毒品海洛因多次
    ，經本院於91年10月18日以91年度訴字第2097號判決判處有
    期徒刑8 月，嗣於92年1 月27日判決確定；復於91年間，因
    違反毒品危害防制條例案件，經本院以91年度簡字第1128號
    判決判處有期徒刑6 月確定，上開二案件並經本院以92年度
    聲字第2560號裁定定應執行刑為有期徒刑1 年；再於93年間
    ，因違反毒品危害防制條例案件，經最高法院以93年度台非
    字第145 號判決判處有期徒刑8 月確定，並與前揭有期徒刑
    1 年接續執行，嗣於94年7 月25日假釋出監，甫於同年8 月
    3 日保護管束期滿視為執行完畢。詎其仍不知戒絕毒癮，明
    知海洛因經公告列為毒品危害防制條例第2 條第2 項第1款
    之第一級毒品，不得非法持有、施用，復基於施用第一級毒
    品海洛因之犯意，於96年3 月6 日下午4 、5 時許，在高雄
    縣鳳山市○○○路64巷119 弄2 號住處內，以將海洛因摻入
    香菸內吸食之方式，施用第一級毒品海洛因1 次。嗣於同日
    晚上9 時許，因其為列管毒品人口且未按期接受採尿檢驗，
    而為警在高雄縣鳳山市○○路與崗山北街口查獲，繼經警採
    集其尿液送驗後，始查知上情。
三、案經高雄縣政府警察局鳳山分局報請臺灣高雄地方法院檢察
    署檢察官偵查起訴。
    理  由
一、按本件被告甲○○所犯係死刑、無期徒刑、最輕本刑為3 年
    以上有期徒刑以外之罪，其於準備程序就前揭被訴事實為有
    罪之陳述，經受命法官告知簡式審判程序之旨，並聽取其與
    公訴人之意見後，本院認無不得或不宜改依簡式審判程序進
    行之處，爰依刑事訴訟法第273 條之1 第1 項、第284 條之
    1 規定，裁定本件由受命法官獨任進行簡式審判程序，合先
    敘明。
二、事實之認定：
    訊據被告甲○○對於在上揭時、地，以上述方式施用第一級
    毒品海洛因1 次之事實坦承不諱（本院卷第31、41頁參照）
    ，且查：
    (一)被告於96年3 月6 日晚上10時許所採集之尿液，經送驗結
      果，呈嗎啡陽性反應，有正修科技大學超微量研究科技中
      心96年3 月21日報告編號R00-0000-000號檢驗報告暨尿液
      檢體採集送驗紀錄表各1 紙在卷可稽（偵卷第6 頁參照）
      。是被告前揭自白與事實相符，應堪採為被告有罪之證據
      ，則被告施用第一級毒品海洛因1 次之犯行，堪以認定。
    (二)按修正毒品危害防制條例就施用毒品者，祇於「初犯」及
      「5 年後再犯」二種情形，有其追訴條件之限制，即須於
      初犯經觀察、勒戒或強制戒治釋放後，5 年內均無施用毒
      品之行為，始能認其前所實施之觀察、勒戒或強制戒治已
      足遮斷毒癮，而得於5 年後再犯時，再予適用初犯之規定
      ，重行觀察、勒戒等程序。倘5 年內已經再犯，被依法追
      訴處罰，縱其第3 次（或第3 次以上）施用毒品之時間在
      初犯釋放5 年以後，即與「5 年後再犯」之情形有別，且
      因已於「5 年內再犯」，顯見其再犯率甚高，原實施觀察
      、勒戒或強制戒治，已無法收其實效，而無5 年戒斷期之
      存在，自無再經觀察、勒戒及強制戒治之必要，應由檢察
      官逕行起訴（最高法院95年度台非字第59號、第65號判決
      意旨參照）。查本件被告前於87年間，因施用毒品案件，
      經本院以87年度毒聲字第615 號裁定送觀察、勒戒後，因
      認有繼續施用毒品之傾向，再經本院以87年度毒聲字第14
      73號裁定送強制戒治，嗣因無繼續執行強制戒治之必要，
      經本院以92年度毒聲字第4296號裁定停止戒治，惟因復有
      撤銷停止戒治之原因，再經本院以88 年度毒聲字第3388
      號裁定撤銷停止戒治，再施以戒治，嗣於89年9 月3 日強
      制戒治執行完畢，並經臺灣高雄地方法院檢察署檢察官於
      同年月15日以89年度戒毒偵字第1000號為不起訴處分確定
      ，繼於前開強制戒治執行完畢後5 年內，復基於施用第一
      級毒品海洛因之概括犯意，自91年2 月28日起至同年9 月
      8 日止，連續施用第一級毒品海洛因多次，經本院於91年
      10月18日以91年度訴字第2097號判決判處有期徒刑8 月，
      嗣於92年1 月27日判決確定之事實，有臺灣高等法院被告
      前案紀錄表及本院91年度訴字第2097號刑事判決各1 份在
      卷足參，則被告於前案經強制戒治執行完畢後，於5 年內
      已經再犯，並經依法追訴處罰，雖本案施用毒品之時間在
      初犯釋放5 年後，惟被告既已先於「5 年內再犯」，顯見
      其再犯率甚高，原實施觀察、勒戒及強制戒治已無法收其
      實效，而無5 年戒斷期之存在，參諸前揭判決意旨，自無
      再經觀察、勒戒及強制戒治之必要，而應由檢察官逕行起
      訴，並由本院依法論罪科刑。
三、論罪與科刑：
    查海洛因係毒品危害防制條例第2 條第2 項所稱之第一級毒
    品，不得非法持有、施用。核被告甲○○所為，係犯毒品危
    害防制條例第10條第1 項之施用第一級毒品罪。其施用第一
    級毒品前，持有海洛因之低度行為，應為施用之高度行為所
    吸收，不另論罪。查被告前於91年間，因違反毒品危害防制
    條例案件，經本院於以91年度訴字第2097號判決判處有期徒
    刑8 月確定，復於91年間，再因違反毒品危害防制條例案件
    ，經本院以91年度簡字第1128號判決判處有期徒刑6 月確定
    ，上開二案件並經本院以92年度聲字第2560號裁定定應執行
    刑為有期徒刑1 年，再於93年間，復因違反毒品危害防制條
    例案件，經最高法院以93年度台非字第145 號判決判處有期
    徒刑8 月確定，並與前揭有期徒刑1 年接續執行，嗣於94年
    7 月25日假釋出監，甫於同年8 月3 日保護管束期滿視為執
    行完畢之事實，有本院被告院內索引卡紀錄表、臺灣高等法
    院被告前案紀錄表各1 份附卷可參，其受有期徒刑之執行完
    畢，5 年以內故意再犯本件有期徒刑以上之罪，為累犯，應
    依刑法第47條第1 項規定加重其刑。爰審酌被告前因施用毒
    品案件經強制戒治執行完畢釋放後，再因施用毒品案件多次
    經本院判刑確定，有前揭臺灣高等法院被告前案紀錄表1 份
    附卷可憑，竟仍未能徹底戒絕毒品，復犯本案施用毒品，顯
    見其無戒毒悔改之意，惟念其施用毒品之次數、施用毒品乃
    自戕一己之身體健康，尚未對他人造成危害，且犯後已坦承
    犯行，態度良好等一切情狀，量處如主文所示之刑，以資懲
    戒。末查，被告前揭施用第一級毒品犯行之犯罪時間為96年
    3 月6 日，而於被告犯罪後，中華民國96年罪犯減刑條例業
    於96年6 月15日經立法院三讀通過，並經總統府公布生效，
    則本件被告犯罪之時點既在96年4 月24日之前，且其所犯之
    罪核與中華民國96年罪犯減刑條例第2 條第1 項之規定相符
    ，復無同條例第3 條之除外情事存在，自應依該條例第2 條
    第1 項第3 款、第7 條之規定，減其宣告刑二分之一，並依
    法諭知其宣告刑及減得之刑，及依同條例第9 條之規定，於
    考量被告之年齡為42歲、從事工業、國中肄業及家庭經濟狀
    況貧寒等情後，諭知以新臺幣1,000 元折算1 日之易科罰金
    折算標準。
據上論斷，應依刑事訴訟法第273 之1 第1 項、第284 條之1 、
第299 條第1 項前段，毒品危害防制條例第10條第1 項，刑法第
11條、第47條第1 項、第41條第1 項前段，中華民國96年罪犯減
刑條例第2 條第1 項第3 款、第7 條、第9 條，判決如主文。
本案經檢察官李佳韻到庭執行職務。
中　　華　　民　　國　　96　　年　　10　　月　　 8　　日
                    刑事第八庭  法　官　陳振嘉
以上正本證明與原本無異。
如不服本判決應於收受本判決後10日內向本院提出上訴書狀，並
應敘述具體理由，如未敘述上訴理由者，應於上訴期間屆滿後20
日內補提理由書狀於本院（均須按他造當事人之人數附繕本）「
切勿逕送上級法院」。
中　　華　　民　　國　　96　　年　　10　　月　　8 　　日
　　　　　　　　　　　　　　　   書記官  顏宗貝
附錄本案判決論罪科刑法條：
毒品危害防制條例第10條第1項
施用第一級毒品者，處6 月以上5 年以下有期徒刑。
